臺灣高等法院臺南分院刑事判決
上　訴　人　臺灣雲林地方法院檢察署檢察官
被　　　告　甲○○（原名李聯區）
選任辯護人　林金宗　律師
　　　　　　葉天祐　律師
上列上訴人因被告重傷害案件，不服臺灣雲林地方法院88年度訴
字第430號中華民國89年12月8日第一審判決（起訴案號：臺灣雲
林地方法院檢察署88年度偵字第2706號），提起上訴，判決後，
經最高法院第二次發回更審，本院判決如下：
    主  文
上訴駁回。
    理  由
一、本件公訴意旨略以：被告甲○○（原名李聯區）因懷疑其已
    離婚之前妻與被害人乙○○交往且有親密關係，曾加制止卻
    反遭毆打，竟心生怨恨，圖謀加害被害人乙○○，乃於87年
    10月間某日，於不詳地點，向被告余雲隆表明，願以十萬元
    之代價，找人打斷乙○○一條腿為報復，余雲隆受教唆後即
    找人共謀行兇，並於同年11月16日上午9時許，要求呂書恒
    及黃紋屏共同參與，惟呂書恒尚未應允，至同年11月2日，
    黃紋屏及吳鴻組因已拿到6萬5千元之報酬，而答應對乙○○
    施暴，遂於同年11月16日上午9時許，由黃紋屏及吳鴻組二
    人共騎機車前往雲林縣口湖鄉○○村○○路79巷12之19號乙
    ○○住處，見乙○○自住宅外出，經確認無誤後，二人即分
    持棒球棒毆打乙○○背部、胸部、頭部及右大腿等部位，致
    乙○○受傷不支倒地，並受有右脛骨骨折、上臂嚴重挫傷淤
    血、右上胸部挫傷及右上額挫傷合併撕裂傷等傷害，其腿骨
    骨折部分並須以鋼釘固定，一年始得以手術拔除，黃紋屏、
    吳鴻組行兇後，即將棒球棒丟棄於附近排水溝內，並將行兇
    經過及結果告知余雲隆，嗣經乙○○報警循線查獲。乙○○
    經就醫，右上臂、右上胸及右上額均已痊癒，受傷之腿部則
    亦僅微跛，而未至毀敗重傷之程度，因認被告甲○○係犯刑
    法第278條第3項重傷害未遂罪之教唆犯云云。
二、按犯罪事實，應依證據認定之，無證據不得推定其犯罪事實
    。又不能證明被告犯罪者，應諭知無罪之判決，刑事訴訟法
    第154條、第301條第1項分別定有明文。本件公訴人認被告
    甲○○涉有前揭犯罪，係以被告呂書恒於警訊自承甲○○曾
    表明要出錢酬謝將乙○○的腿打斷之人，被告余雲隆、黃紋
    屏並曾與呂書恒密謀要教訓乙○○之事，足見被告甲○○確
    有出錢買兇，欲將乙○○腿打斷之舉為其論據。訊據被告甲
    ○○堅決否認有教唆重傷害之犯罪，辯稱：乙○○係雲林縣
    口湖國民中學家長會長，伊為副會長，二人認識，惟伊並無
    懷疑乙○○與伊離婚之前妻交往，且有親密關係，更無阻止
    反遭毆打之事，余雲隆與伊有姻親關係，並在伊工廠任職，
    故伊只認識余雲隆，其餘被告伊都不認識，並無向余雲隆表
    明願以十萬元之代價找人打斷乙○○一條腿，亦不知余雲隆
    找人毆打乙○○，至呂書恒、黃紋屏、吳鴻組等被告於警訊
    中所述情節，均係聽聞自被告余雲隆，並無證據力，伊並未
    教唆傷人等語。
三、經查本案被害人乙○○於警訊時明確供稱：「並未與人結仇
    恨，亦無債務問題，不知何人指使」、「甲○○我認識，我
    原是口湖國中八十四年度之家長會長，他是副會長，因為校
    務問題，經常在一起開會，雙方交往熱絡，但後來他懷疑我
    與他太太有染，打電話給我，出言恐嚇，所以後來就沒有往
    來」、「我根本沒有與他發生不正常男女關係」 (詳警卷第
    21頁至第23頁)，而被告甲○○於警訊時僅供稱：「與乙○
    ○同為口湖國中之家長會長及副會長，二人熟識，並無仇隙
    」、「我不曾懷疑乙○○與我妻有染，而是我妻個性外向，
    經常在外面與別人唱歌、飲酒，我屢勸不聽，所以才會口角
    爭執：：」 (詳警卷第10頁、第11頁)，本院審理時亦稱：
    從未因懷疑其妻與乙○○有不正常男女關係，亦未前往質問
    乙○○反遭毆打情事，乙○○既否認與甲○○之妻發生不正
    常男女關係，亦未曾指訴甲○○前往制止，雙方發生毆打情
    事，其他又無任何積極之證據，足認被告有上述犯行，故檢
    察官認：「被告甲○○因懷疑其已離婚之前妻與被害人乙○
    ○交往且有親密關係，曾加制止卻反遭毆打，竟心生怨恨，
    圖謀加害被害人乙○○」之動機，尚屬無據。
四、再查被告甲○○與判刑確定之被告黃紋屏、呂書恒及吳鴻組
    皆不認識等情，業據被告甲○○、黃紋屏、呂書恆及吳鴻組
    等人供述明確。且據被告黃紋屏、呂書恒及吳鴻組等人之供
    述，均無法證明被告甲○○涉有教唆之行為，茲詳述如下：
    （一）黃紋屏於警訊時供稱：「我係夥同吳鴻組各持棒球棒
          一支，埋伏守候乙○○出現，將他毆打成重傷」、「
          我係被余雲隆教唆，我叫吳鴻組一起去毆打乙○○」
          、「整個案情係余雲隆於87年10月底，打電話給我，
          叫我以轎車載呂書恒二人至雲林縣水林鄉萬興村19號
          舊厝他的臥室內，當時我和呂書恒抵達現場時，余雲
          隆便說出下崙地區有一位名叫乙○○與他舅子（指李
          連登）之妻有曖昧關係，這口氣他嚥不下來，乃叫他
          （指余雲隆）設法找人去打斷他的腿，他願意出資10
          萬元作為酬勞，余雲隆乃找我及呂書恒二人共同參與
          ... 我們三人密謀時間大約1時30分結束，余雲隆拿
          出10萬元，算6萬5千元給我及呂書恒，他自留3萬5千
          元... 」、「我於案發前大約三天，在四湖鄉參天宮
          廟旁電玩店內與吳鴻組相遇，乃以4萬元代價邀他共
          同參與得逞」、「做案工具球棒二支是余雲隆提供的
          」（詳警卷第1、2頁），偵查中改稱：因與乙○○口
          角，才與吳鴻組打他，並非余雲隆教唆（詳偵查卷第
          41頁），原審又稱：因乙○○駕車太快，差一點撞到
          伊才打乙○○，嗣改稱：偵查及原審初供所述不實，
          確係余雲隆通知伊等去打乙○○的（詳原審卷第54
          頁、第136頁）。
    （二）呂書恒於警訊時供稱：「我沒有參與毆打乙○○，但
          我知道係何人所為及整個事件之來龍去脈」、「大約
          於87年10月底，黃紋屏以轎車載我一人至雲林縣水林
          鄉萬興村19號余雲隆之舊厝臥室內，由余雲隆首先提
          出說下崙地區有一位乙○○很惡劣，與其舅子（指李
          連登）之妻亂搞關係，甲○○發現時曾制止，但被毆
          打並怒罵，這口氣甲○○吞不下，表明要拿錢出來酬
          謝，將乙○○的腿打斷之人以10萬元答謝... 所以陳
          博恩被人傷害案，應是甲○○透過余雲隆找來黃紋屏
          等人所為」、「在余雲隆之舊厝臥室內密謀要修理陳
          博恩，只有余雲隆、黃紋屏與我3人，密謀時間大約1
          時30分左右」、「密謀之內容為余雲隆說乙○○與李
          連登之妻有染，甲○○嚥不下這口氣，願意拿出10萬
          元作為酬勞，將乙○○打斷一條腿，甲○○說做到屆
          時會透過他將錢提供參與人」（詳警卷第13頁、第14
          頁），原審審理時則稱：「余雲隆說我們如果去向陳
          博恩打斷一條腿，我們就有好處」、「余雲隆表示這
          是甲○○的事，有去作的人可以拿到錢，錢自然會有
          人拿出來」（詳原審卷第70頁、第135頁），於本院
          上訴審亦為相同之供述（詳本院上訴卷第76頁）。
    （三）吳鴻組於警訊時供稱：「係黃紋屏邀我前去毆打陳博
          恩」、「乙○○我不認識，係黃紋屏說他與朋友（未
          指何人）有過節，需要教訓他」、「犯罪工具球棒2
          支是黃紋屏提供」，偵查中稱：「當天我和黃紋屏騎
          機車去，拿球棒打的，是我朋友黃紋屏說他朋友的太
          太被乙○○騙了... 我過去他拿一支球棒給我，向我
          說教訓他2下，後來黃紋屏有給4萬元，是我去做的工
          錢」（詳偵查卷第19頁），原審審理時稱：「甲○○
          、余雲隆均不認識，當天早上是黃紋屏約我去打陳博
          恩」、「木棒是黃紋屏交給我的」、「事後黃紋屏有
          拿4萬元給我」（詳原審卷第201頁、第202頁），於
          本院上訴審亦為相同之供述（詳本院上訴卷第74頁）
          。
    （四）余雲隆於偵查中供稱：「我叫甲○○舅舅，與甲○○
          間只做工領錢而已，其他無金錢往來」、「並未為李
          連登的事，找人教訓乙○○」（詳偵查卷第30頁），
          原審審理時稱：「問：甲○○有無要你去教訓乙○○
          ？答：沒有」、「問：你是否曾介紹甲○○認識呂書
          恒？答：沒有」、「黃紋屏、吳鴻組打人之事我不知
          道」、「我不認識黃紋屏，只認識呂書恒」（詳原審
          卷第52頁、第203頁），本院上訴審亦明確稱：「李
          連登沒有叫我去教訓乙○○，也沒有說作成功要給10
          萬元」（詳本院上訴卷第103頁）。
    （五）綜上所述，甲○○既否認有教唆余雲隆傷害乙○○，
          而余雲隆亦堅決否認甲○○有教唆之犯行，而呂書恒
          、黃紋屏及吳鴻組之供述被告甲○○重金教唆傷害，
          均係自被告余雲隆聽聞而來，此等傳聞證據，殊難執
          為對甲○○不利之認定，且對甲○○究於何時？在何
          地？如何交付十萬元予余雲隆？余雲隆交付予黃紋屏
          之六萬五千元款項究係由誰支付？或是由余雲隆自願
          提供？均無確切證據可資證明係被告甲○○所為，殊
          難認其涉有教唆之行為。故尚不能以呂書恒、黃紋屏
          及吳鴻組之上開供述，遽以推定被告甲○○確有教唆
          重傷害之犯行。
五、被告余雲隆所有0000000000號行動電話之通聯紀錄雖顯示與
    被告甲○○所持用之0000000000號行動電話，自本件案發之
    前一日上午11時起，至案發日晚上8時止，計有17次之通話
    紀錄，惟既無通話內容以資查證，亦難以證明被告甲○○有
    教唆之犯行。矧被告余雲隆平日以舅舅稱呼被告甲○○，並
    幫忙照顧被告甲○○之烏魚子生意，此有渠等2人之供述可
    稽，2人關係原本較為密切，通話較為頻繁，應屬常情。渠
    等2人對於上開期間通話之內容，於本院前審所供縱略有差
    異，惟事隔既久，個人記憶自有不同，亦難以此推定為有教
    唆重傷害之犯行。
六、依上說明，本件依呂書恆、黃紋屏及吳鴻組之供述僅足以證
    明余雲隆提議重傷被害人乙○○之事實，被告余雲隆縱曾向
    被告黃紋屏及呂書恆述及被告甲○○擬予出資之情事，惟綜
    合上開各種證據，既無法證明被告甲○○出資買凶，自無從
    推斷其犯行。從而依公訴人之舉證，及本院調查之結果尚不
    足以證明被告甲○○涉有教唆重傷害之犯行。原審認不能證
    明被告甲○○犯罪，而為無罪諭知，並無不合，檢察官上訴
    意旨依告訴人之聲請，認依前開通聯記錄及被告呂書恆及黃
    紋屏在警局所供，已足以認定被告甲○○之犯行而指摘原判
    決不當，為無理由，應予駁回。
七、據上論斷，應依刑事訴訟法第368條判決如主文。
本案經檢察官林炎昇到庭執行職務
中    華    民    國    94    年    4    月    14    日
                  刑事第五庭     審判長法　官  楊明章
                                       法　官  沈揚仁
                                       法　官  戴勝利
以上正本證明與原本無異。
檢察官如不服本判決應於收受本判決後十日內向本院提出上訴書
，其未敘述上訴理由者並得於提起上訴後十日內向本院補提理由
書。
   　　　　　　　　　　　　　　　　　　書記官  李珍鳳
中　　華　　民　　國　　94　　年　　4 　　月　　15　　日
